【裁判字號】    97,交易,107
【裁判日期】    980211
【裁判案由】    過失致死
【裁判全文】
臺灣臺南地方法院刑事判決             97年度交易字第107號
公  訴  人  臺灣臺南地方法院檢察署檢察官
被      告  乙○○
上列被告因過失致死案件，經檢察官提起公訴（97年度偵字第67
97號），被告就被訴事實為有罪之陳述，本院裁定進行簡式審判
程序，判決如下：
    主  文
乙○○因過失致人於死，處有期徒刑陸月，如易科罰金，以新臺
幣壹仟元折算壹日。
    事  實
一、乙○○於民國九十七年三月一日下午六時三十五分許，騎乘
    車牌號碼ＯＪＬ－２２５號重型機車，沿臺南縣仁德鄉鄉○○
    村，由東往西方向行駛，途經該路段中洲６
    之１號前時，本應注意汽車行駛時，駕駛人應注意車前狀況
    ，並隨時採取必要之安全措施，而依當時天候晴、夜間有照
    明、柏油路面乾燥、無缺陷、視距復屬良好，並無不能注意
    之情事，竟疏未注意車前狀況，適有葉進福騎乘腳踏車，沿
    同方向在前，亦疏於注意閃避路邊停車應注意左後方來車動
    態，而貿然偏左前行，致乙○○所騎乘機車之右側把手擦撞
    葉進福所騎乘腳踏車之左側把手，葉進福因而人車倒地，經
    送醫救治後，仍因本件車禍導致頭部撞傷造成顱內出血，於
    九十七年三月四日十時三十分許不治死亡。乙○○於肇事後
    ，在未有偵查犯罪職務之機關或公務員發覺其為犯罪人前，
    即向處理本件道路交通事故，尚不知肇事者為何人之臺南縣
    警察局歸仁分局交通事故處理小組警員供承其肇事犯罪，自
    首並接受裁判。
二、案經被害人之子丙○○訴由臺南縣警察局歸仁分局報請臺灣
    臺南地方法院檢察署檢察官相驗後簽分偵查起訴。
    理  由
一、訊據被告乙○○對於上揭事實坦承不諱，並據告訴人丙○○
    指訴在卷，復有臺南縣警察局歸仁分局道路交通事故現場圖
    一紙、道路交通事故調查報告表(一)、(二)一份、道路交通事故
    現場蒐證照片十三幀附卷（詳臺灣臺南地方法院檢察署九十
    七年度相字第三四五號偵查卷第十三頁至第十五頁、第二十
    頁至第二十六頁）可稽。又被害人葉進福因本件車禍受有硬
    腦膜下出血，行開顱手術後，於九十七年三月四日病危出院
    等情，有財團法人臺灣基督長老教會新樓醫院九十七年三月
    四日出具之被害人葉進福之診斷證明書一紙在卷（詳前開相
    驗卷第十九頁）可憑，被害人葉進福嗣於九十七年三月四日
    十時三十分許，因頭部撞傷造成顱內出血不治死亡乙節，業
    經臺灣臺南地方法院檢察署檢察官督同法醫師相驗屬實，有
    勘驗筆錄一份、相驗屍體證明書一紙及檢驗報告書一份片附
    卷（詳前揭相驗卷第二十七頁、第三十一頁至第三十七頁）
    可憑。則被告於上揭時、地與被害人葉進福發生車禍，以及
    被害人葉進福因而受有上揭傷害，經送醫後因顱內出血不治
    死亡之事實，堪以認定。
二、按汽車行駛時，駕駛人應注意車前狀況，並隨時採取必要之
    安全措施，道路交通安全規則第九十四條第三項定有明文。
    被告為汽車（包括機器腳踏車）駕駛人，自應注意及此。又
    本件事故發生當時天候晴、夜間有照明、柏油路面乾燥、無
    缺陷、視距復屬良好，有上揭道路交通事故調查報告表(一)一
    份在卷（詳前揭相驗卷第十三頁）可參，被告並無不能注意
    之情事。然被告卻疏未注意上揭交通安全規則，於上揭時間
    騎乘上開重型機車，沿臺南縣仁德鄉鄉○○村
    ，由東往西方向行駛，途經該路段中洲６之１號前時，所騎
    乘上開重型機車之右側把手擦撞被害人葉進福所騎乘腳踏車
    之左側把手，致被害人葉進福因而人車倒地，經送醫救治後
    ，被害人葉進福仍因本件車禍導致頭部撞傷造成顱內出血，
    於九十七年三月四日十時三十分許不治死亡，被告於本件車
    禍之發生，顯有過失。
三、又按慢車行駛，不得爭先、爭道、並行競駛或以其他危險方
    式駕駛，道路交通安全規則第一百二十六條第一項定有明文
    。被害人葉進福為慢車即腳踏自行車之駕駛人，自應注意及
    此。而本件事故發生當時天候晴、夜間有照明、柏油路面乾
    燥、無缺陷、視距復屬良好，已如前述，是被害人葉進福應
    無不能注意之情事。另查被告於警詢及偵查中供陳：伊騎乘
    上開重型機車，沿臺南縣仁德鄉鄉○○村，由
    東往西方向行駛，途經肇事地點直行時，前方一輛由被害人
    葉進福騎乘之腳踏車為閃避停放在路旁之兩輛汽車而往左閃
    時，恰好伊行經該處，該腳踏車之左手把一偏與與伊機車右
    手把發生擦撞而肇事等情（詳前揭相驗卷第七頁、第八頁、
    第二十八頁反面），經核卷附道路交通事故現場圖於被告上
    開重型機車肇事後停放位置之右側，確停放兩輛汽車，且肇
    事後被害人葉進福所騎乘腳踏車之後方及其他各部份，並無
    明顯遭機車撞擊之痕跡，此觀卷附該腳踏車之照片三幀（詳
    前揭相驗卷第二十四頁、第二十五頁）即明，堪認被告上揭
    供述為可採。準此，堪認被害人葉進福亦疏未注意上開道路
    交通安全規則，於行駛中見前方有汽車停放路旁，於繞越前
    方停車向左偏行時，疏未注意左後方來車動態，而以此危險
    方式行駛，致與被告騎乘之上開重型機車發生擦撞，並致己
    身受傷送醫不治死亡，被害人葉進福自亦與有過失。
四、又本件經送請臺灣省臺南區車輛行車事故鑑定委員會鑑定，
    鑑定結果亦認：被告乙○○駕駛普通重型機器腳踏車，未注
    意車前狀況，為肇事原因；被害人葉進福騎乘腳踏車，閃避
    路邊停車未注意安全距離，同為肇事原因等語。嗣經送請覆
    議鑑定後，仍維持臺灣省臺南區車輛行車事故鑑定委員會之
    鑑定意見，僅意見文字改為：被害人葉進福騎乘腳踏車，繞
    越前方停車向左偏行時，未注意左後方來車動態，與被告駕
    駛之重型機車，未注意車前狀況，同為肇事原因等語，有臺
    灣省臺南區車輛行車事故鑑定委員會九十七年四月十日南鑑
    字第０９７５９０１０６０號函送之九十七年四月九日臺南
    區９７０２１８號案鑑定意見書及臺灣省車輛行車事故覆議
    鑑定委員會九十七年十二月二日覆議字第０９７６２０４５
    ６５號函各一份在卷（詳前揭相驗卷第四十二頁；本院卷第
    五十八頁）可憑。益證被告前述過失行為，確為本件車禍之
    肇事原因，至被害人葉進福就本件車禍雖與有過失，然此僅
    係本件對被告量刑之參考，仍無解於被告應負過失致死罪責
    。又被害人葉進福係因本件車禍死亡，已如前述，則被害人
    葉進福之死亡與被告之過失行為間，即有相當因果關係。綜
    上，本件被告過失致人於死犯行，事證明確，應予依法論科
    。
四、核被告乙○○所為，係犯刑法第二百七十六條第一項之過失
    致死罪。被告於肇事後，在未有偵查犯罪職務之機關或公務
    員發覺其為犯罪人前，即向處理本件道路交通事故，尚不知
    肇事者為何人之臺南縣警察局歸仁分局察局交通事故處理小
    組警員供承其肇事犯罪，自首並接受裁判等情，有被告警詢
    筆錄及臺南縣警察局歸仁分局交通事故肇事人自首情形紀錄
    表一紙在卷（詳前揭相驗卷第九頁、第十六頁）可稽，爰依
    刑法第六十二條前段之規定減輕其刑。爰審酌被告並無刑案
    前科紀錄，有臺灣臺南地方法院檢察署刑案資料查註紀錄表
    及臺灣高等法院被告前案紀錄表各一份在卷可按，堪認其品
    性尚佳，並審酌其生活狀況、大專畢業之智識程度，及被告
    騎乘機車未能遵守道路交通安全規則，一時疏忽肇事致被害
    人葉進福死亡，造成生命喪失而無從彌補之情事，然被害人
    葉進福於本件車禍亦有疏於注意閃避路邊停車應注意左後方
    來車動態，而貿然偏左前行之過失行為，又被告迄未能與被
    害人葉進福家屬達成和解賠償損害，暨犯罪後坦承犯行之態
    度等一切情狀，量處如主文所示之刑，並諭知易科罰金之折
    算標準，以資懲儆。
據上論斷，應依刑事訴訟法第二百九十九條第一項前段、第二百
七十三條之一第一項，刑法第二百七十六條第一項、第六十二條
前段、第四十一條第一項前段，刑法施行法第一條之一，判決如
主文。
本案經檢察官甲○到庭執行職務。
中    華    民    國    98    年     2    月    11    日
                        交通法庭  法  官  陳金虎
以上正本證明與原本無異。
如不服本判決應於收受本判決後10日內向本院提出上訴書狀，並
應敘述具體理由。如未敘述上訴理由者，應於上訴期間屆滿後20
日內向本院補提理由書狀（均須按他造當事人之人數附繕本）「
切勿逕送上級法院」。
                                  書記官  蔡明峰
中    華    民    國    98    年    2     月    11    日
附錄本案論罪科刑法條全文：
中華民國刑法第二百七十六條第一項：
因過失致人於死者，處二年以下有期徒刑、拘役或二千元以下罰
金。


司法院資訊處製作；財團法人民間司法改革基金會備份。
